【裁判字號】    94,勞訴,4
【裁判日期】    950519
【裁判案由】    給付薪資等
【裁判全文】
臺灣士林地方法院民事判決               94年度勞訴字第4號
原      告  丁○○
                        樓
原      告  丙○○
訴訟代理人  丁○○
                        樓
被      告  蕙駿國際有限公司
兼法定代理  乙○○
人
訴訟代理人  甲○○
訴訟代理人  戊○○
上列當事人間給付薪資等事件，本院於民國95年5 月9 日言詞辯
論終結，判決如下：
    主  文
被告應給付原告各新台幣貳仟捌佰柒拾元，及自民國94年1 月12
日起至清償日止，按年息百分之五計算之利息。
原告其餘之訴駁回。
訴訟費用由被告負擔百分之一，餘由原告負擔。
本判決第一項得假執行。
原告其餘假執行之聲請駁回。
    事實及理由
一、原告主張：
（一）原告丁○○於民國90年10月1 日至被告公司任職，擔任專
      櫃銷售人員，並負責被告設於中興百貨三樓GF FERRE品牌
      之銷售業務，因被告公司於93年8 月31日結束GF FERRE品
      牌之代理，遂於同年8 月2 日即先告知原告結束代理，人
      員不任用者均資遣之事，而原告亦於8 月3 日回電被告表
      示，被告既未能依約再提供前開品牌產品供原告銷售，原
      告即不再留任，並依勞動基準法第14條第1 項第6 款之規
      定，終止勞動契約，故兩造之僱傭關係應於93年8 月31日
      終止，原告丁○○之年資應有2 年11月，被告應依法給付
      資遣費新台幣（下同）92,512元。
（二）原告丙○○於92年9 月1 日至被告公司任職，曾於93年2
      月28日離職，嗣又於93年4 月21日返回任職，與原告丁○
      ○於負責同一專櫃之銷售業務，而被告因於93年8 月31日
      終止前開品牌之代理，故原告丙○○自得依勞動基準法第
      14條第1 項第6 款之規定，終止兩造之勞動契約，而原告
      丙○○之工作年資合計應有10月又10日，被告應依法給付
      資遣費23,460元。
（三）另原告於93年7 月間，其負責銷售之二項商品，分別因氧
      化於保養時斷裂、及因客人打開環扣時造成脫落而發生瑕
      疵，被告竟於原告二人93年8 月之薪資各扣款2,870 元，
      惟此項扣款並無依據，被告應依約給付原告此部分之薪資
      各2,870 元；另原告丙○○於93年1 月應領之15天紅利獎
      金計8,000 元，被告並未支付，且93年8 月18日至93年8
      月21日被告公司特賣期間，原告丙○○亦未領得特賣之業
      績獎金10,800元，爰請求被告給付。
（四）被告於原告離職後，一再對外指稱原告有竊取公司財物之
      不實消息，以致原告名譽權受有損害，為此請求被告賠償
      原告侵權行為之精神慰撫金各200,000元。
（五）原告並聲明：
  １、被告應給付原告丁○○295,382 元，及自起訴狀繕本送達
      翌日起至清償日止按年息百分之5 計算之利息。
  ２、被告應給付原告丙○○245,130 元，及自起訴狀繕本送達
      翌日起至清償日止按年息百分之5 計算之利息。
  ３、原告願供擔保，請准宣告假執行。
二、被告則以：
（一）被告公司為經營歐洲名牌服飾及保養品之台灣區代理，與
      各百貨公司定有合約設置專櫃銷售產品。原告90年10月受
      聘，經被告公司指派擔任義大利名牌GF FERRE銷售人員。
      被告公司於93年8 月初，因確定無法取得GF FERRE品牌繼
      續代理之授權，乃通知原告將於93年8 月31日結束設於中
      興百貨三樓之GF FERRE櫃位，原告丁○○得知後，即於93
      年8 月3 日自行向被告提出口頭辭呈，但被告予以慰留，
      詎原告丁○○未依被告要求於93年9 月5 日至中興百貨4
      樓之新設專櫃任職，又未繳交離職單及交接顧客資料表，
      即轉至其他公司上班，被告並未終止兩造僱傭契約，故無
      依勞動基準法給付資遣費予原告之義務。至於原告丙○○
      至被告公司任職時已言明僅能臨時短暫幫忙，因原告丙○
      ○確已於93年考取大專且已到校上課而離職，被告亦無須
      給付其資遣費。
（二）另依被告公司專櫃人員須知規定，當貨品送達專櫃如有瑕
      疵須於到貨3 天內告知公司，否則由櫃上人員分擔負責，
      93年8 月扣款係因瑕疵品均為93年春夏商品，原告於7 月
      方將瑕疵品退回公司，已超出國外瑕疵退貨期，始由被告
      公司與原告共同分攤賠償金額，故被告扣款並無不當。至
      於被告公司年度紅利獎金之發放並無明文規定，須就整年
      度公司各營業據點匯整之總業績結算，再視各人業績表現
      發放，如有虧損則無紅利獎金可言，原告丙○○為臨時雇
      員，其92年9 月1 日至93年2 月20日因準備重考大學而離
      職，公司於93年3 月核計年度紅利獎金時，原告丙○○已
      離職而非屬被告公司員工，被告自無再斟酌給付其獎金之
      必要性。另原告丙○○因未參與公司特賣，故其未能領取
      特賣期間之業績獎金。
（三）被告於中興百貨4 樓設置專櫃裝潢期間，多次派員與原告
      聯絡，請其交回原保管GF FERRE客戶資料，嗣後始悉原告
      已於93年9 月10日轉往與被告競爭該品牌代理之裕民公司
      任職，前開客戶資料雖可認係該品牌之忠實愛好者，惟多
      數客戶之消費傾向仍係依據商品效能、知名度為抉擇，如
      經被告公司說明仍有選擇替代性品牌之可能，原告明知同
      業競爭激烈，以擁有客戶資料之優勢逕自離開被告公司接
      受對手公司延攬，實造成被告公司重大損失，於被告請求
      其交出客戶資料時，又推拖客戶資料已丟棄而拒不出面辦
      理，所稱被告破壞其名譽，並非事實，故其請求侵權行為
      慰撫金，實無理由。
（四）被告並聲明：
  １、駁回原告之訴及假執行之聲請。
  ２、如受不利判決，原告願供擔保請准宣告免假執行。
三、原告主張原告丁○○自91年10月1 日起任職被告公司，原告
    丙○○則係於92年9 月1 日起任職被告公司，曾於93年2 月
    29日辭職，復於93年4 月21日再次受僱，原告二人均係負責
    銷售GF FERRE品牌之中興百貨專櫃銷售，被告公司自93年8
    月31日後結束該品牌代理等情，業據原告提出薪資明細表、
    存摺影本為證，且為被告所不爭，故原告此部分之主張堪信
    為真正。
四、原告主張被告於93年8 月31日結束GF FERRE品牌代理，原告
    已依勞動基準法第14條第1 項第6 款資遣向被告終止契約，
    故被告應給付原告資遣費等情，為被告否認，並以前開情詞
    置辯，經查：
（一）按雇主依勞動基準法11條或第13條但書規定終止勞動契約
      者，應依左列規定發給勞工資遣費：一、在同一雇主之事
      業單位繼續工作，每滿一年發給相當於一個月平均工資之
      資遣費。二、依前款計算之剩餘月數，或工作未滿一年者
      ，以比例計給之。未滿一個月者以一個月計。勞動基準法
      、第17條定有明文。又該第17條之規定，於勞工依同法第
      14條終止契約準用之。勞動基準法第14條第4 項亦有明文
      。
（二）原告主張被告因結束代理GF FERRE品牌，未能再行提供該
      品牌產品供原告銷售，被告已有勞動基準法第14條第1項
      第6 款雇主違反勞動契約，致有損害勞工權益之虞之情形
      ，故已向被告終止兩造勞動契約，被告依法應給付原告資
      遣費云云，被告就前開品牌結束代理之情形固不否認，惟
      辯稱該公司乃代理歐洲名牌精品，除前開品牌外，尚有其
      他品牌可供原告銷售，並不影響兩造約定勞務之內容等語
      。經查，被告公司係經營成衣服飾買賣批發業務，有公司
      變更登記表在卷可憑，被告公司雖因未獲GF FERRE品牌繼
      續授權代理，惟並未歇業或臨縮公司業務，仍有其他品牌
      商品可供原告提供銷售勞務等情，為原告所不爭，原告雖
      主張其面試時就已選擇前述品牌云云，然為被告所否認，
      而依常情，被告公司係進口品牌服飾之代理商，有關品牌
      之授權代理，當隨市場喜好程度或成本獲利等因素，而有
      所更易，此應於原告與被告訂立勞動契約前即可預知，是
      以原告主張其與被告之勞動契約僅限銷售GF FERRE品牌服
      飾，已與常情未合，況原告亦未舉證其就前開品牌有何特
      殊之銷售資歷，可認兩造間之勞動契約有特定品牌之銷售
      約定，是應認被告招募商品銷售人員時，僅係考量原告是
      否具有銷售一般服飾商品之相關能力，並非因原告對GF F
      ERRE品牌服飾有特殊銷售經驗，而予僱用，故原告主張受
      僱之勞務內容，僅限銷售GF FERRE品牌商品而不及於其他
      品牌服飾云云，尚難遽採，故可認依兩造勞動契約之約定
      ，應係以原告為被告提供銷售服飾商品之勞務為內容，是
      以被告於GF FERRE品牌終止代理銷售後，調整原告銷售被
      告公司代理之其他品牌服飾，應難認係違反兩造勞動契約
      之內容。
（三）從而，原告以被告未能續行提供GF FERRE品牌供其繼續提
      供銷售勞務，而認被告違反勞動契約，並依勞動基準法第
      14條第1 項第6 款終止勞動契約，於法尚有未合，故其主
      張依同條第4 項準用同法第17條之規定，請求被告給付資
      遣費，尚屬無據，不應准許。
五、有關原告主張被告侵害其名譽權，請求賠償各200,000 元慰
    撫金部分，亦為被告所否認，辯稱原告離職未依規定交接職
    務，屢經催告交還客戶資料均未置理等語。按因故意或過失
    ，不法侵害他人之權利者，負損害賠償責任。民法第184 條
    第1 項前段定有明文。本件原告主張被告侵害其名譽，無非
    以被告指摘其等竊取公司財物為論據，惟查，原告就被告主
    張其未辦理離職手續及交回客戶資料等事實，並未否認，而
    就此事實，被告於台北市政府勞工局勞資爭議協調時亦曾提
    出請求，此有台北市政府勞工局勞資爭議案件協調會紀錄在
    卷可憑，參酌被告公司係從事服飾銷售業，客戶資料為售後
    服務或促銷之重要資訊，原告僅係因僱傭關係而於業務上持
    有，原告離職後未予交還客戶資料，且迄今亦未提出合理說
    明，故被告持續之催討行為，事出有因，尚難逕認係屬不法
    侵害原告權利之行為，原告雖主張被告於百貨界散布其竊取
    財物之不實指控，惟就被告散布之對象及實際內容亦未舉證
    以實其說，故原告主張侵權行為之事實，尚難認係屬實，故
    其請求被告給付侵權行為精神慰撫金各200,000 元，應難憑
    採。
六、另原告主張被告應給付扣款薪資、紅利獎金及業績獎金部分
    ，茲分述如下：
（一）原告主張被告因93年7 月間各自其等薪資扣減2,870 元之
      瑕疵扣款等情，業據原告提出93年8 月薪資表為證，且為
      被告所不否認，原告主張被告不當扣款等情，雖為被告所
      否認，並辯稱依被告公司專櫃人員須知規定，貨品送達櫃
      上，專櫃人員應確實清點，如有錯誤或瑕疵，應於3 日內
      立即與百貨盤點助理連絡，如有盤點不符，或貨品回公司
      發現瑕疵未報，則由櫃上人員分擔負責云云，惟查，本件
      貨物瑕疵係由原告主動填單回報等情，有相關瑕疵品照片
      及轉出單據在卷可憑，而依原告所述之貨品轉回原因，係
      保養斷裂及客戶試用毀損等情，均與前開須知所述貨品送
      達後，因銷售人員疏未檢查而遲延發現之既有瑕疵有別，
      故被告逕依前述須知規定，由原告扣款分攤損失，已難認
      屬有據。且被告亦未能舉證證明前開瑕疵之存在，與原告
      行為是否有因果關聯及歸責性，又未證明系爭損害之計算
      基礎，故原告主張被告扣款不當，尚堪採認，從而原告依
      僱傭契約，請求被告給付此部分扣發之薪資各2,870 元，
      為有理由，應予准許。
（二）紅利獎金：原告丙○○主張被告未發給其92年度之紅利獎
      金8,000 元一節，為被告所否認，辯稱原告丙○○於92年
      2 月28日離職，而該公司之紅利獎金係於每年5 月、11月
      發放，原告丙○○當時已離職等語。經查，被告公司之紅
      利獎金係視各專櫃營運情況將盈餘提撥作為獎勵之用，此
      有被告公司專櫃人員須知及薪資條件結構表在卷可憑，是
      可知紅利獎金須示營運狀況及有無盈餘而定，應屬非經常
      性之給付，不具工資性質，原告丙○○於92年5 月發放工
      資時既已離職，被告自無再發予獎金加予獎勵之理，原告
      丁○○雖證稱被告公司確有製作原告丙○○得予領取8,00
      0 元獎金之單據，然為被告否認，原告丙○○亦未能提出
      該單據，且如確有該領款單據存在，何以原告丙○○未據
      以申請領取，故原告丙○○請求被告給付紅利獎金8,000
      元部分，應無理由。
（三）業績獎金：原告丙○○主張，被告於93年8 月18日至93年
      8 月21日期間，在被告公司進行特賣，有關特賣期間之業
      績獎金10,800元，被告並未給付原告丙○○一節，被告抗
      辯因公司特賣僅由原告丁○○回公司銷售，原告丙○○仍
      於負責原中興百貨專櫃之銷售，故原告丙○○並無特賣之
      業績獎金。有關被告公司專櫃人員業績抽佣方式（即業績
      獎金），於二人櫃之抽成，銷售商品價格在七折以上者，
      每人抽成2%；七折以下，每人抽成1.5%，此有被告公司專
      櫃人員須知及薪資條件結構說明附卷可稽，而原告二人因
      係服務於被告公司設於中興百貨之同一專櫃（即前述二人
      櫃），故其業績獎金向依前開方式計算。惟前開特賣期間
      ，僅由原告丁○○返回被告公司進行特賣，原告丙○○僅
      從事中興百貨專櫃之銷售等情，為兩造所不爭，且亦有被
      告公司營業日報表可憑，故此情形顯非前開二人專櫃之共
      同銷售模式，故原告丙○○既未參與特賣，則其主張被告
      亦應給付特賣期間之業績獎金10,800元云云，尚難認屬有
      據，故其請求，未能准許。
七、綜上所述，原告請求資遣費、侵權行為慰撫金及原告丙○○
    之紅利獎金、業績獎金部分，於法未合，而原告請求被告給
    付扣款部分之薪資，則應准許。從而，原告之請求，於被告
    各給付原告2,870 元及自起訴狀繕本送達翌日即94年1 月12
    日起至清償日止，按年息百分之5 計算之利息範圍內，為有
    理由，逾此部分之金額，則屬無據，應予駁回。
八、本件判決主文第一項所命給付之金額未逾500,000 元，爰依
    民事訴訟法第389 條第1 項第5 款之規定，依職權宣告假執
    行。至於原告其餘之訴既經駁回，則其假執行之聲請亦失所
    附麗，應併予駁回。
九、因本案事證已臻明確，兩造其餘主張陳述及所提之證據，經
    審酌後於判決結果無影響，無庸詳予論述，附此敘明。
十、據上論斷：原告之訴為一部有理由，一部無理由，並依民事
    訴訟法第79條、第389 條第1 項第5 款，判決如主文。
中    華    民    國    95    年    5     月    19    日
                  民事第一庭  法  官  劉穎怡
以上正本證明與原本無異。
如對本判決上訴須於判決送達後20日內向本院提出上訴狀。
中    華    民    國    95    年    5     月    24    日
                              書記官  陳玉敏


司法院資訊處製作；財團法人民間司法改革基金會備份。
